【裁判字號】    92,台上,2168
【裁判日期】    921009
【裁判案由】    離婚等
【裁判全文】
最高法院民事裁定                              九十二年度台上字第二一六八號
    上  訴  人  乙○○
    訴訟代理人  蘇吉雄律師
                陳雅娟律師
    被 上 訴人  甲○○
右當事人間請求離婚等事件，上訴人對於中華民國九十二年六月二十六日台灣高等法
院高雄分院第二審判決︵九十二年度家上字第一四號︶，提起上訴，本院裁定如左：
    主  文
上訴駁回。
第三審訴訟費用由上訴人負擔。
    理  由
按對於第二審判決上訴，非以其違背法令為理由，不得為之。又提起上訴，上訴狀內
應記載上訴理由，表明原判決所違背之法令及其具體內容，暨依訴訟資料合於該違背
法令之具體事實。民事訴訟法第四百六十七條、第四百七十條第二項定有明文。而依
同法第四百六十八條規定，判決不適用法規或適用法規不當者，為違背法令；依同法
第四百六十九條規定，判決有該條所列各款情形之一者，為當然違背法令。是當事人
提起上訴，如依民事訴訟法第四百六十八條規定，以第二審判決有不適用法規或適用
法規不當為理由時，其上訴狀或理由書應表明該判決所違背之法令條項，或有關判例
、解釋字號，或成文法以外之習慣或法理等及其具體內容，暨係依何訴訟資料合於該
違背法令之具體事實；如以民事訴訟法第四百六十九條所列各款情形為理由時，其上
訴狀或理由書應表明該判決有合於各該條款之具體內容，及係依何訴訟資料合於該違
背法令之具體事實。上訴狀或理由書如未依上述方法表明，或其所表明者，顯與上開
法條規定不相合時，即難認為已合法表明上訴理由，其上訴自非合法。本件上訴人對
第二審判決提起上訴，係以：原判決就上訴人主張兩造之婚姻達於不能維持之地步，
其有責程度相同，並未審究，僅謂上訴人之可責程度較重，不能請求離婚，顯有判決
不備理由之違法云云，為其論據。惟查上訴人所陳上述理由，無非係就原審依取捨證
據、認定事實之職權行使所論斷：上訴人於民國八十三年四月十七日在花蓮市與高秀
美姦淫，遭被上訴人報警查獲，隨於同年五月三十一日將戶籍自兩造原設籍之高雄住
處遷至台中縣太平鄉與其父母同住；被上訴人則仍與其子蔡宏廷、蔡宏念留在高雄居
住，兩造因而分居迄今長達九年之久。又被上訴人就上訴人前述通姦行為提出刑事告
訴及民事賠償請求，經法院判處上訴人有期徒刑三月，如易科罰金以三百元折算一日
確定，及兩造於民事方面成立訴訟和解，上訴人應給付被上訴人新台幣（下同）七十
五萬元，並按月給付生活費四萬三千元。嗣上訴人未依和解內容履行，經被上訴人聲
請法院為強制執行。另上訴人於八十四年間對被上訴人提起履行同居之訴，經被上訴
人「反訴」請求給付生活費，法院亦判決上訴人請求履行同居部分敗訴，應給付被上
訴人生活費十六萬元確定。堪認兩造因屢次之衝突、訴訟，已逐漸喪失夫妻情感，且
上訴人迄今仍不願至高雄與被上訴人同居，被上訴人復堅持依法上訴人應至高雄共居
。益見兩造無法共同經營婚姻生活，其婚姻誠摰互信之感情基礎已然發生動搖。但上
述重大事由之發生，既係因上訴人先與高秀美有通姦行為所致；而被上訴人對上訴人
提起通姦告訴、損害賠償請求，請求給付扶養費、聲請強制執行等，又均係依法行使
其權利。縱兩造就其事由應共同負責，上訴人之有責程度仍屬較重。上訴人訴請准與
被上訴人離婚及對於兩造所生未成年子女權利義務之行使、負擔由其任之，即嫌無據
等情，指摘其為不當，並就原審已論斷者，泛言為違法，而非表明該判決所違背之法
令及其具體內容，暨依訴訟資料合於該違背法令之具體事實，難認其已合法表明上訴
理由。依首揭說明，應認其上訴為不合法。
據上論結，本件上訴為不合法。依民事訴訟法第四百八十一條、第四百四十四條第一
項、第九十五條、第七十八條，裁定如主文。
中      華      民      國    九十二    年      十      月      九      日
                              最高法院民事第七庭
                                  審判長法官  蘇  茂  秋
                                        法官  朱  建  男
                                        法官  蘇  達  志
                                        法官  沈  方  維
                                        法官  劉  延  村
      右正本證明與原本無異
                                              書  記  官
中      華      民      國    九十二    年      十      月    二十二    日


司法院資訊處製作；財團法人民間司法改革基金會備份。
